臺灣彰化地方法院民事判決　93年度訴字第483號
原　　　告　甲○○
訴訟代理人　朱浩萍律師
被　　　告　乙○○
訴訟代理人　丁○○
被　　　告　丙○○○
上列當事人間請求損害賠償事件，經本院刑事庭裁定移送而來，
本院於民國94年5月17言詞辯論終結，判決如下：
    主      文
被告應連帶給付原告新台幣2,190,000元，及自民國93年5月4日
起至清償日止，按年息5%計算之利息。
訴訟費用由被告連帶負擔。
本判決於原告以新台幣710,000元供擔保後，得假執行。但被告
乙○○如以新台幣2,190,000元為原告預供擔保，得免為假執行
。
    事實及理由
一、本件被告丙○○○經合法通知，未於言詞辯論期日到場，核
    無民事訴訟法第386條各款所列情形，爰依原告之聲請，由
    其一造辯論而為判決。
二、原告主張：被告乙○○與丙○○○（台灣彰化地方法院檢察
    署通緝中）係夫妻，共同意圖為自己不法之所有，明知無清
    償能力，竟於民國90年11月初某日，共同至原告住處，佯稱
    家裡蓋新房子一時手頭不便，向原告借款新台幣（下同）25
    0,000元，並交付被告乙○○所簽發、付款人華南商業銀行
    斗六分行、帳號000000000號之如附表編號1支票（下稱系爭
    支票）取信原告，致原告不疑有他，如數交付借款。迨系爭
    支票發票日前數日，被告為免系爭支票存款帳戶已遭拒絕往
    來之事跡敗露，再至原告住處，由被告乙○○偽稱因房貸尚
    未核撥，希望將系爭支票展延至91年2月7日，又以相同理由
    陸續向原告借款1,940,000元，並交付由被告丙○○○簽發
    如附表編號2至12之本票。詎被告所交付之系爭支票竟遭銀
    行以存款不足為由退票，被告丙○○○又避不見面，本票亦
    不獲兌現，原告始知受騙，被告乙○○之詐欺行為，已經判
    決有罪確定。爰依共同侵權行為之法律關係，請求被告連帶
    賠償原告2,190,000元及法定遲延利息等語。並聲明：(一)如
    主文第一項所示。(二)願供擔保，請准宣告假執行。
三、被告張志雄則以：伊不曾與被告丙○○○去向原告借錢，支
    票都是被告丙○○○在使用，本票也是被告丙○○○簽發的
    ，伊是原告提起告訴時才知情，並無詐欺之行為，且被告丙
    ○○○也還過一部分借款等語置辯。並聲明：(一)原告之訴及
    假執行之聲請均駁回。(二)如受不利之判決，願供擔保，請准
    宣告免為假執行。
四、被告丙○○○未於言詞辯論期日到場，亦未提出書狀作何聲
    明或陳述。
五、得心證之理由：
　(一)查原告主張被告乙○○與丙○○○（通緝中）係夫妻，於90
    年11月初某日向原告借款250,000元，並交付被告乙○○所
    簽發之系爭支票予原告，迨系爭支票記載發票日前數日，將
    發票日展期更改為91年2月7日，又陸續向原告借款1,940,00
    0元，並交付由被告丙○○○簽發如附表編號2至12之本票予
    原告，系爭支票及本票均不獲兌現等事實，業據其提出支票
    暨退票理由單1件、本票11張為證。被告乙○○對系爭支票
    係其簽發、本票係丙○○○簽發交付予原告，均不獲兌現之
    事實，並不爭執；另被告丙○○○則經合法通知，並未到場
    爭執，亦未提出書狀供斟酌，是原告主張上開事實，應堪認
    為真實。
　(二)次查，原告主張被告向原告借款時，明知無清償能力，竟向
    原告佯稱家裡蓋新房子一時手頭不便，致原告陷於錯誤而借
    款予被告，被告丙○○○事後避不見面，其涉嫌詐欺罪已遭
    通緝，而被告乙○○之詐欺行為，已經判決有罪確定之事實
    ，業據其提出彰化縣警察局員林分局刑事案件報告書、刑事
    判決各1件為證，並經本院調取本院93年度易字第95號、台
    灣高等法院台中分院93年度上易字第729號詐欺刑事卷宗查
    明無訛。被告乙○○雖否認其有詐欺行為，然查：
　1.被告乙○○雖否認其有向原告借款之事實，辯稱係被告丙○
    ○○向原告借款，伊並不知情云云。然被告乙○○於90年間
    曾因蓋房子而向寶島銀行（現改為日盛銀行）貸款4,300,00
    0元未還清之事實，已經被告乙○○於前揭刑事案件偵查中
    供述在卷（見台灣彰化地方法院檢察署92年度偵字第2212號
    偵卷第14頁背面），則原告主張被告係以家裡蓋新房子急需
    資金為由向其借款，嗣又以銀行貸款尚未核撥下來為由而陸
    續向其借款乙情，應非虛構。又被告乙○○與原告自幼即係
    鄰居，並就讀同所國小，從小就熟識，被告結婚後，原告因
    嫁到彰化縣員林鎮，與被告丙○○○不太認識，遲至幾年前
    被告丙○○○開始擺設檳榔攤後才比較認識乙情，亦據被告
    乙○○於前揭刑事案件審理時陳明在卷（見本院刑事卷第66
    頁），可見原告與被告乙○○之交情顯較其與被告丙○○○
    之交情深厚。則原告既係因被告建屋急需資金始同意借款，
    借貸之金額又高達2,190,000元，衡諸常情，倘非原告與被
    告乙○○素有交情，被告乙○○並共同出面借款，原告當不
    致在被告乙○○未出面之情形下，僅憑被告丙○○○一面之
    詞，即出借高額之借款予被告丙○○○，是原告主張係被告
    共同向其借款之事實，應堪採信。被告乙○○雖另辯稱系爭
    支票係由被告丙○○○使用，伊不知情云云，然其並未證明
    該支票存款帳戶自始即由被告丙○○○所使用，亦未證明被
    告丙○○○係未經其同意即簽發系爭支票向原告借款，且被
    告乙○○於前揭刑事案件偵查中已坦承伊係承作土木包工為
    業，並以上開支票存款帳戶收受其承作土木包工之支票（見
    台灣彰化地方法院檢察署92年度偵字第2212號偵查卷第31頁
    ），則被告乙○○與被告丙○○○既係夫妻，其並以該支票
    存款帳戶為其事業之往來帳戶，衡情應無不知該支票帳戶使
    用情形之理，是被告乙○○辯稱系爭支票係被告丙○○○所
    簽發，伊並不知情云云，自無可採。至系爭本票雖係由被告
    丙○○○簽發，然此僅為清償借款之支付方法，被告乙○○
    以此辯稱全係由被告丙○○○借款，伊並不知情云云，亦無
    可取。
　2.又被告乙○○之系爭支票存款帳戶，自90年10月8日起有多
    次退票紀錄，有華南商業銀行斗六分行93年4月28日 (93)華
    斗字第134號函暨所附退票明細表1件在前揭刑事卷可稽（見
    本院刑事卷第54至55頁）。且被告於90年11月初交付系爭支
    票予原告時，該支票存款帳早於90年10月23日已經票據交換
    所以台公字第0136號公告為拒絕往來戶之事實，亦有華南商
    業銀行斗六分行91年9月2日 (91)華斗字第198號函為憑（見
    台灣彰化地方法院檢察署91年度他字第1617號偵查卷第40頁
    ），足見被告向原告借款時，已明知自己無償債能力，則被
    告仍持不可能兌現之系爭支票向原告借款，又於該支票發日
    前，藉詞延展發票日，並在退票前，陸續向原告借款，並由
    被告丙○○○簽發本票以供清償，其等所為顯足令原告相信
    被告有償債能力，因此陷於錯誤，陸續交付借款予被告，是
    原告主張被告有共同詐欺行為，應堪採信。況被告乙○○因
    與被告丙○○○共同詐欺，已經本院93年度易字第95號、台
    灣高等法院台中分院93年度上易字第729號詐欺刑事案件判
    處有期徒刑10月確定，業如前述，是原告主張被告應負共同
    侵權行為責任，洵屬有據。
　(三)未查，原告主張其因被告詐欺行為而借予被告2,190,000元
    ，被告迄未清償，原告受有上開損害之事實，雖為被告乙○
    ○所否認，辯稱被告丙○○○曾清償部分借款云云，然此為
    原告所否認，依民事訴訟法第277條規定，應由被告就其清
    償之事實，應負舉證之責（參照最高法院28年上字第1920號
    判例意旨）。則被告乙○○既未證明其已為部分清償，其所
    辯尚無可採，原告之主張應堪採信。從而，原告依共同侵權
    行為損害賠償之法律關係，請求被告連帶給付2,190, 000
    元，及自起訴狀繕本送達翌日即93年5月4日起至清償日止，
    按年息5%計算之法定遲延利息，為有理由，應予准許。
　(四)原告及被告乙○○分別陳明願供擔保聲請宣告假執行及免為
    假執行，均無不合，爰分別酌定相當擔保金額准許之。
六、訴訟費用負擔之依據：民事訴訟法第85條第2項。
中　　華　　民　　國　　94　　年　　5　　 月　  31  　日
                  民事第二庭    法　官　羅秀緞
以上正本係照原本作成。
如對判決上訴，應於判決送達後20日內向本院提出上訴狀。
中　　華　　民　　國　　94　　年　　  　　月　　  　　日
                      　　　    書記官　楊年雄
 附表：
┌──┬─────┬─────┬──────┬────┐
│編號│票據號碼  │金額      │發票日      │到期日  │
├──┼─────┼─────┼──────┼────┤
│ 1  │EC0000000 │250,000元 │90.11.21(展 │        │
│    │          │          │期至91.2.7) │        │
├──┼─────┼─────┼──────┼────┤
│ 2  │240118    │250,000元 │90.12.21    │91.1.21 │
├──┼─────┼─────┼──────┼────┤
│ 3  │240119    │300,000元 │90.12.22    │91.1.22 │
├──┼─────┼─────┼──────┼────┤
│ 4  │240116    │100,000元 │90.12.23    │91.1.23 │
├──┼─────┼─────┼──────┼────┤
│ 5  │240117    │240,000元 │90.12.24    │91.1.24 │
├──┼─────┼─────┼──────┼────┤
│ 6  │240120    │150.000元 │90.12.27    │91.1.27 │
├──┼─────┼─────┼──────┼────┤
│ 7  │240125    │150,000元 │91.1.3      │91.1.25 │
├──┼─────┼─────┼──────┼────┤
│ 8  │240122    │200,000元 │91.1.3      │91.2.3  │
├──┼─────┼─────┼──────┼────┤
│ 9  │240124    │80,000元  │91.1.6      │91.2.6  │
├──┼─────┼─────┼──────┼────┤
│10  │240123    │100,000元 │91.1.8      │91.2.8  │
├──┼─────┼─────┼──────┼────┤
│11  │240121    │150,000元 │91.1.10     │91.2.10 │
├──┼─────┼─────┼──────┼────┤
│12  │240114    │220,000元 │91.1.15     │91.2.15 │
└──┴─────┴─────┴──────┴────┘
